【裁判字號】    90,上易,307
【裁判日期】    900417
【裁判案由】    傷害
【裁判全文】
臺灣高等法院臺南分院刑事判決           九十年度上易字第三七號       Ｇ
      上  訴  人  臺灣嘉義地方法院檢察署檢察官
      上  訴  人
      即  被  告  乙  ○  ○
右上訴人因被告傷害案件，不服臺灣嘉義地方法院八十九年度易字第三四八號中華民
國九十年一月四日第一審判決（起訴案號：臺灣嘉義地方法院檢察署八十九年度偵字
第四五八、一六二九號），提起上訴，本院判決如左：
      主      文
上訴駁回。
      事      實
一、乙○○與其胞兄甲○○素來不睦，甲○○於民國八十八年十二月二十四日下午四
    時三十分許，騎乘機車欲返回伊位於嘉義縣大林鎮明華里十五鄰湖底八十一號之
    住處，於轉彎進入其住處之際，因機車之右後照鏡不慎碰觸乙○○之衣服，雙方
    因而發生爭執，乙○○竟基於傷害人身體之犯意，以錏管毆打甲○○，致甲○○
    受有頭部外傷、頭皮血腫、左側大腿血腫等傷害。
二、案經甲○○訴由嘉義縣警察局民雄分局報請臺灣嘉義地方法院檢察署檢察官偵查
    起訴。
      理      由
一、訊據上訴人即被告乙○○矢口否認右揭犯行，辯稱：甲○○所受之傷，係甲○○
    用機車撞伊後，人車倒地所造成云云。
二、惟查：
（一）右揭事實，業據告訴人甲○○指訴綦詳，且有嘉義基督教醫院診斷證明書二紙
      、病歷一件及嘉義縣大林鎮（盧）亞人醫院中英文病歷各一件等在卷可稽。
（二）本案被告與告訴人發生爭執後到場之證人張明溪於檢察官偵查及原審法院調查
      時分別結證：「（問：你有看到誰打誰？答稱：）我去時，已打完，只看到甲
      ○○的頭有腫起」等語（見台灣嘉義地方法院檢察署八十九年度偵字第四五八
      號卷第十一頁）及「（問：看到永吉、水海二人吵架？答稱：）未親眼目睹。
      到達時已吵完架，只看到水海腳受傷、額頭部位腫傷‧‧‧」等語（見原審法
      院八十九年五月九日筆錄），足見告訴人所指被告以錏管毆傷伊等語，應屬事
      實。
（三）被告雖以告訴人之傷係因騎車摔倒所致云云置辯，惟查，告訴人於事發後即刻
      就醫之亞人醫院病歷及次日另行就醫之嘉義基督教醫院診斷證明書及病歷均記
      載告訴人之傷勢包括：左前額腫傷（血腫、瘀血）、左大腿腫脹等，英文病歷
      亦均記載告訴人之傷勢為：Left forehead swelling，經查其義確指「左前額
      腫傷」之事實無訛，倘如被告所辯告訴人之傷係騎車摔傷，衡諸經驗及論理法
      則，所受之傷勢應為擦傷、特別是破皮傷，始為合理，惟據病歷記載告訴人並
      無擦傷（破皮傷），足見告訴人受傷之原因，顯非騎車摔傷所致。又果若被告
      所辯告訴人之傷係騎車摔倒所致，則依吾人之生理反射現象，吾人於即將摔倒
      之際，必以手部保護頭及軀體等重要部位，以避免頭及軀體因摔倒而受傷，是
      若因摔倒而頭部已受傷，其手部顯無未受任何傷勢之可能，惟觀諸上開病歷及
      診斷證明書所載，告訴人之手部並未受有任何傷害，益可認其傷勢非因摔傷所
      致，是被告所辯告訴人之傷係因摔傷所致云云，顯係卸責之詞，難認可採。
（四）被告固另以告訴人所舉證人張榮課、張明溪於原審法院調查（勘驗現場）時之
      證言（證人張榮課結證目睹事發經過、證人張明溪結證目睹張榮課於事發時確
      於現場）不實，告訴人關於傷害行為之指訴亦屬不實云云置辯。惟查，證人張
      榮課、張明溪部分證言縱有不實之情，且證人張榮課、張明溪涉犯偽證罪嫌部
      分，另行由原審法院移送該管檢察官依法偵辦（尚未結案），惟本院前開被告
      有罪之心證，與證人張榮課、張明溪不實之證言部分尚無關連，被告傷害告訴
      人之犯罪事實，既有前開證據足以形成本院之心證，尚不因告訴人所舉部分證
      人有不實之證言而有相左之認定。
（五）綜上所述，本案事證已臻明確，被告傷害犯行洵堪認定。被告聲請傳訊證人劉
      峰治、郭王冊、郭沈戀嬌、劉曾龍華，核無必要，併此明。
三、核被告乙○○所為，係犯刑法第二百七十七條第一項之傷害罪。原審以被告罪證
    明確，因依刑法第二百七十七條第一項、第四十一條、罰金罰鍰提高標準條例第
    一條前段、第二條之規定，並審酌被告之品行、智識程度、與告訴人為兄弟關係
    ，未能相互敬重，竟僅因細故而出手傷人，其犯罪之動機、手段、犯罪致告訴人
    受傷之程度及犯罪後飾詞狡卸之態度等諸般情狀，量處被告以有期徒刑五月，並
    諭知易科罰金之折算標準。經核認事用法，俱無不合，檢察官上訴意旨，徒循告
    訴人之意，以量刑過輕，指摘原判決不當，為無理由，固應予駁回，被告上訴意
    旨，仍執陳詞，否認傷害，亦無理由，亦應駁回。
據上論斷，應依刑事訴訟法第三百六十八條判決如主文。
本案經檢察官楊治宇到庭執行職務。
中    華    民    國      九十      年      四      月      十七        日
                                  臺灣高等法院臺南分院刑事第六庭
                                      審判長法官  楊    明    章
                法官  顏    基    典
                                            法官  徐    宏    志
右正本證明與原本無異。
不得上訴。
                                      法院書記官  李    梅    菊
中    華    民    國      九十      年      四      月     十八         日
附錄法條：
刑法第二百七十七條第一項：傷害人之身體或健康者，處三年以下有期徒刑、拘役或
                          一千元以下之罰金。


司法院資訊處製作；財團法人民間司法改革基金會備份。
